臺灣高雄地方法院刑事判決　　　　　　 100年度易字第1144號
公　訴　人　臺灣高雄地方法院檢察署檢察官
被　　　告　陳淑芳
選任辯護人　陳煜昇律師
　　　　　　張永昌律師
　　　　　　洪千琪律師
上列被告因竊盜等案件，經檢察官提起公訴（100 年度偵字第31
95號），本院判決如下：
    主  文
陳淑芳均無罪。
    理  由
一、公訴意旨略以：被告陳淑芳與告訴人高復華前為男女朋友，
    竟意圖為自己不法之所有，於民國99年10月13日某時許，利
    用住在高復華位於高雄市○○區○○街2 號4 樓住處之機會
    ，趁高復華疏未注意之際，徒手竊取高復華之臺灣銀行左營
    分行帳號000000000000號帳戶存摺及提款卡；得手後旋另基
    於意圖為自己不法所有之犯意，於同年月21日、23日、24日
    、26日、27日，分別至屏東縣市臺灣銀行屏東分行、中屏分
    行等處所設置之自動櫃員機，輸入自行以高復華出生年月日
    為基礎所組合之密碼，以此不正方法，使自動提款機識別系
    統陷於錯誤，自高復華上開帳戶共計詐得新臺幣（下同）50
    萬元。嗣因高復華發現存款遭盜領，向銀行查詢得知係在上
    開銀行自動櫃員機遭人盜領，經調閱監視器錄影畫面後，始
    悉上情，因認被告涉犯刑法第320 條第1 項之竊盜罪嫌及同
    法第339 條之2 第1 項之非法自自動付款設備取財罪嫌等語
    。
二、程序部分（證據能力之審查）：
    按被告以外之人於審判外之陳述，雖不符刑事訴訟法第 159
    條之1 至第159 條之4 之規定，而經當事人於審判程序同意
    作為證據，法院審酌該言詞陳述或書面陳述作成時之情況，
    認為適當者，亦得為證據；當事人、代理人或辯護人於法院
    調查證據時，知有第159 條第1 項不得為證據之情形，而未
    於言詞辯論終結前聲明異議者，視為有前項之同意，刑事訴
    訟法第159 條之5 定有明文。本件所援引之以下各項證據（
    詳後述），固有部分屬傳聞證據，然公訴人、被告及辯護人
    於本院調查證據時，均知有前開第159 條第1 項不得為證據
    之情形，被告及辯護人均表示同意作為證據使用（見本院審
    易卷第20頁），且於言詞辯論終結前，均未聲明異議，本院
    審酌該等證據作成時之狀況，並無違法取證之情事，且無不
    宜作為證據之情形，依前開說明，爰認均有證據能力，合先
    敘明。
三、按犯罪事實應依證據認定之，無證據不得認定犯罪事實。不
    能證明被告犯罪者，應諭知無罪之判決，刑事訴訟法第 154
    條第2 項、第301 條第1 項分別定有明文。又同法第161 條
    第1 項並規定：檢察官就被告犯罪事實，應負舉證責任，並
    指出證明之方法。因此，檢察官對於起訴之犯罪事實，應負
    提出證據及說服法院之實質舉證責任。倘其所提出之證據，
    不足為被告有罪之積極證明，或其指出證明之方法，無從說
    服法院以形成被告有罪之心證，基於無罪推定之原則，自應
    為被告無罪判決之諭知，最高法院92年台上字第128 號著有
    判例。
四、公訴人認被告陳淑芳涉有上開竊盜及非法自自動付款設備取
    財等罪嫌，無非係以：(1)被告於偵查中之供述；(2)證人即告
    訴人高復華於偵查中之證述；(3)證人劉得全於偵查中之證述
    ；(4)告訴人上開臺灣銀行左營分行帳戶之客戶往來明細查詢
    單1 份；(5)臺灣銀行自動提款機監視錄影畫面翻拍照片6 張
    等證據資料為其論據。訊據被告陳淑芳固不否認於上開時、
    地持告訴人高復華上開臺灣銀行左營分行提款卡，輸入以高
    復華之出生年月日為基礎所組合之密碼，而由自動提款機領
    得50萬元等事實，然堅詞否認有何竊盜及非法自自動付款設
    備取財等犯行，辯稱：伊與告訴人高復華前為男女朋友關係
    ，案發當時高復華為了追求伊，自願贈與伊50萬元，因為伊
    的信用狀況不好，所以高復華才將該50萬元存入其上開臺灣
    銀行左營分行帳戶，且將存摺及提款卡交給伊使用，並告訴
    伊提款卡密碼，伊並未竊盜高復華之存摺及提款卡等語。是
    被告既以上開情詞置辯，可知本案之爭點厥為：告訴人上開
    臺灣銀行左營分行帳戶內之50萬元，是否告訴人贈與被告之
    款項？而告訴人是否有將其上開臺灣銀行左營分行帳戶之存
    摺、提款卡及密碼交給被告使用？（見本院審訴卷第21頁）
    。經查：
  (一)被告陳淑芳與告訴人高復華前為男女朋友關係，被告於 100
    年10月21日、23日、24日、26日、27日，分別至屏東縣市臺
    灣銀行屏東分行、中屏分行等處所設置之自動櫃員機，插入
    告訴人所有之臺灣銀行左營分行帳號000000000000號帳戶提
    款卡後，輸入以高復華出生年月日為基礎所組合之密碼「58
    0615」，共計領款50萬元等事實，業據被告於偵查及本院院
    審理時均供承不諱（見偵卷第10、11頁，本院審易卷第21頁
    ，本院易字卷第27頁反面），且經證人即告訴人高復華於偵
    查及本院審理時亦指訴綦詳（見偵卷第16、17頁，本院易字
    卷第69頁至第70頁反面），並有臺灣銀行客戶往來明細查詢
    單1 紙、臺灣銀行自動櫃員機監視錄影畫面翻拍照片6 張、
    告訴人傳送予被告之簡訊照片2 張、被告傳送予告訴人之簡
    訊照片8 張在卷可稽（見偵卷第3 至6 頁，本院易字卷第60
    、85至92頁），此部分之事實應堪信為真實。
  (二)又據被告陳淑芳抗辯：其於99年10月29日晚上9 時許，與告
    訴人高復華在高雄市立聯合醫院美術館院區外對話，而由被
    告私下錄音等情，並提出錄音光碟1 片，經本院勘驗該對話
    錄音光碟內容如下（見本院100 年9 月28日勘驗筆錄，本院
    易字卷第44頁正、反面）：
  1.第一段錄音檔部分：
    被  告：我手好難過喔、、、，我想要回去上班耶。
    告訴人：你在跟我講什麼。
    被  告：因為我覺得你都不在乎我。
    告訴人：是不是人家叫你回去上班，對不對，你老闆那一天
           打電話叫你回去上班，對不對？
    被  告：他沒有叫我回去上班。
    告訴人：你還願意回去酒店上班就對了，你那麼想去酒店上
            班。
    被  告：我已經聽你的話了，可是你都不在意我。
    告訴人：我錢也給你了。
  2.第二段錄音檔部分：
    被  告：講真的，你是對別人好。
    告訴人：我也沒有對你不好，身上也有拿一筆錢讓你去做想
            做的事。
    被  告：但問題是那些錢被卡死了。
    告訴人：對啊。
    被  告：再來生活費的問題，我也沒有、、。
    告訴人：我跟你說要給你五十萬元，要你自己好好去運用
          ，我是不是跟你這樣講，
    被  告：我知道，可是我生活也要過嗎。
    告訴人：你上去也跟我去還債。
    被  告：那些我都知道好不好，那些我都知道。
  (三)另據告訴人高復華於本院審理時亦供稱：當天是被告去找伊
    ，當時被告已經將錢領完了，才來找伊，伊有與被告在市立
    醫院門前講話，上開錄音內容都是伊講的，女聲部分確認是
    被告的聲音等語（見本院易字卷第44頁正、反面、第45頁）
    ，可知上開對話內容確係被告與告訴人於99年10月29日晚上
    9 時許，在高雄市立聯合醫院美術館院區外之對話內容無疑
    。而依上開對話內容，可知告訴人確有承諾要給被告50萬元
    ，讓被告去運用，且告訴人亦表示「我錢也給你了」、「身
    上也有拿一筆錢讓你去做想做的事」等語，依其語意，亦顯
    見告訴人確已將其承諾給被告運用之錢交付予被告。另再佐
    以被告與告訴人上開對話時間為100 年10月29日晚上9 時許
    ，時間恰好是被告於100 年10月21日、23日、24日、26日、
    27日，持告訴人上開臺灣銀行左營分行帳戶提款卡領款50萬
    元之後2 日，前後時間相當接近，且被告所提領之金額50萬
    元，亦與上開告訴人承諾給被告50萬元之金額相符，而又查
    無告訴人另有交付50萬元予被告之任何證據，顯見本件被告
    所領取之50萬元，就是告訴人交付給被告，讓被告運用之50
    萬元甚明，亦可證被告所辯：告訴人為了追求伊，自願贈與
    伊50萬元等語，應屬可採。此外，再佐以告訴人於99年11月
    9 日下午1 時43分許，以其所持用行動電話門號0000000000
    號，傳送簡訊與被告所持用之行動電話門號，簡訊內容如下
    ：「……跟妳在一起我也有不會有好下場，只會讓我經濟雪
    上加霜，妳那走的前、提款卡及身份證我希望妳還我，我要
    去還債，我覺得妳不值得我為妳如此傻一再付出，我想重心
    過我自己生活」，亦有簡訊照片3 張在卷可稽（見本院易字
    卷第57、58頁），告訴人於簡訊中並未指出被告有任何竊取
    其財物之情形，反而指出其希望被告返還所拿走之錢及提款
    卡，係因為被告「不值得」告訴人一再「付出」，益徵被告
    所領取之50萬元確係告訴人所贈與，而非被告竊取告訴人之
    提款卡所盜領無疑。再者，佐以被告與告訴人於案發當時係
    交往中之男女朋友，關係密切，是其所辯：伊的信用狀況不
    好，所以高復華才將該50萬元存入其上開臺灣銀行左營分行
    帳戶，且將存摺及提款卡交給伊使用等語，亦與實務上一般
    人因債信不佳，恐其帳戶內之金錢遭銀行凍結扣款，或因其
    他原因無法使用銀行交易系統，而向關係親密之友人或家人
    借用帳戶使用之常情相符，被告此部分之辯詞亦屬可採，而
    可確認告訴人除贈與被告50萬元，供被告自行運用外，另將
    其上開臺灣銀行左營分行帳戶之存摺、提款卡及密碼交付予
    被告使用，亦可確認。
  (四)至告訴人高復華雖於本院審理時一再指訴：因為伊要退伍了
    ，要辦理退休金，需要臺灣銀行，伊於99年10月12日去臺灣
    銀行鳳山分行開戶，錢就存入鳳山分行帳戶，隔天伊再將錢
    領出存入上開臺灣銀行左營分行帳戶，因為伊有承諾退伍後
    要將錢還給伊的同學（按即劉得全），伊於99年10月13日提
    款出來要將錢還給伊的同學，伊的同學說他在忙，回去查明
    帳號之後再告訴伊，伊就將錢放在上開臺灣左營分行存摺裡
    面，準備還給伊的同學，11月初伊的同學要伊還錢時，伊才
    發現提款卡、存摺不見了云云（見本院易字卷第70頁反面、
    第71頁、第73頁反面），然以常情，現今金融匯兌系統非常
    便利，苟告訴人確實有意將50萬元還給其同學劉得全，可在
    其取得劉得全之帳戶資料後，在臺灣銀行任何一間分行，直
    接將該筆50萬元金額匯款給劉得全即可，然被告竟捨此不為
    ，在其尚不知悉劉得全之帳戶資料前，遽將50萬元之現金領
    出，而徒增遺失或被搶之不必要風險，且事後又未將該筆款
    項存回原領款之臺灣銀行鳳山分行帳戶，反而大費周章，另
    存入其久未使用之上開臺灣銀行左營分行帳戶內，在在均與
    常情有悖，而不可遽予採為不利於被告之認定；此外，再參
    以告訴人於本院開始審理本案時，矢口否認與被告為男女朋
    友關係（見本院易字卷第27頁），後又改稱其與被告為男女
    朋友（見本院易字卷第69頁），前後供述不一，是否故意隱
    瞞因其與被告間有男女親密關係，而贈與金錢予被告之事實
    ，亦非無疑，益徵告訴人上開指訴要與事實不符，不足採信
    。另證人即告訴人之同學劉得全雖於偵查中證稱：高復華係
    伊高中同學，服役期間共事1 年，高復華於97年6 、7 月間
    ，跟伊借50萬元，還未還，伊一直向他催，直到高復華99年
    10 月 中旬退伍，說有退伍金，要一次還伊，並於11月間跟
    伊要帳號，伊因工作忙，未給他，後於11月中旬給高復華帳
    號，但高復華說錢被領走，伊覺得高復華是好朋友，應該信
    的住，所以工作忙，就沒有馬上將帳戶立即給他等情（見偵
    卷第23、24頁），然其證詞僅能證明告訴人確有欠其50萬元
    ，亦無法證明告訴人上開臺灣銀行左營分行帳戶內之50萬元
    ，確係告訴人要還給劉得全之款項，是證人劉得全上開證言
    ，亦不能採為不利於被告之認定，而應敘明。
  (五)綜合上述，被告陳淑芳於上開時、地，以告訴人高復華上開
    臺灣銀行左營分行帳戶之提款卡所領取之50萬元，確係告訴
    人贈與予被告之金錢無疑，而告訴人上開帳戶之存摺、提款
    卡及密碼，亦係告訴人交予被告使用甚明，是被告既已經告
    訴人同意使用上開帳戶及提款卡，自得以上開提款卡領取該
    帳戶內被告所贈與之50萬元，尚難謂被告有何竊盜及非法自
    自動付款設備取財之犯行。從而，本件檢察官提出之積極證
    據尚不足以認定被告有何竊盜及非法自自動付款設備取財等
    罪嫌，其間尚有合理之懷疑存在。此外，復查無其他積極證
    據足認被告有公訴意旨所述犯行，被告既未經證明犯罪，揆
    諸前揭說明，自應為無罪之諭知。
五、至檢察官雖另以100 年度偵字第17122 號移送併辦（見本院
    易字卷第31、32頁），然本案既經本院為無罪之諭知，則其
    移送併辦部分自屬失所附麗，而無從併辦，應退由檢察官另
    為適法之處理。
據上論斷，應依刑事訴訟法第301 條第1 項，判決如主文。
本案經檢察官黃齡慧到庭執行職務。
中    華    民    國   100    年    11    月    30    日
                      刑事第五庭      法  官  陳盈吉
以上正本證明與原本無異。
如不服本判決，應於判決送達後10日內，向本院提出上訴狀。
中    華    民    國   100    年    11    月    30    日
                                      書記官  陳展榮